臺灣高等法院刑事判決　　　　　　　 96年度交上易字第152號
上　訴　人　台灣桃園地方法院檢察署檢察官
被　　　告　甲○○
輔　佐　人　丙○○
上列上訴人因被告過失傷害案件，不服臺灣桃園地方法院95年度
交訴字第53號，中華民國96年2月7日第一審判決（起訴案號：臺
灣桃園地方法院檢察署95年度偵字第4558號），提起上訴，本院
判決如下：
    主  文
上訴駁回。
    理  由
一、公訴意旨略以：被告甲○○於民國95年2月6日下午5時許，
    駕駛車號KS-1980號自用小貨車，停放於桃園縣楊梅鎮○○
    里○鄰○○路○段畜產分線63號前之路邊，本應注意停車時應
    依車輛順行方向緊靠道路右側，而按當時情節並無不能注意
    之情事，竟未注意而未將車輛緊靠路旁停放，適有告訴人乙
    ○○○騎乘車號TV 3-591號機車疏未注意車前狀況而前行，
    待發覺前方停放車輛時已閃避不及，致機車撞擊自小貨車左
    後方向燈而倒地，而受有鼻骨骨折、上顎骨骨折、頭部外傷
    合併牙齒鬆動3顆等傷害，因認被告涉犯刑法第284條第1項
    過失傷害罪嫌云云。
二、按犯罪事實應依證據認定之，無證據不得認定其犯罪事實。
    又不能證明被告犯罪者，應諭知無罪之判決，刑事訟訴法第
    154條第2項、第301條第1項分別定有明文。次按認定犯罪事
    實所憑之證據，無論直接或間接證據，其為訴訟上之證明，
    須達於通常一般之人均不致有所懷疑，而得確信其為真實之
    程度者，始得據為有罪之認定，倘其證明尚未達到此一程度
    ，而有合理之懷疑存在時，尚難為有罪之認定基礎，最高法
    院76年台上字第4986號著有判例可資參照。又告訴人之告訴
    ，係以使被告受刑事訴追為目的，是其陳述是否與事實相符
    ，仍應調查其他證據以資審認，亦有最高法院52年度台上字
    第1300號判例可參。
三、公訴人指被告涉有上開過失傷害罪嫌，係以告訴人乙○○○
    於警、偵訊時之指訴、雙方車損狀況及散落物之分布情形為
    主要論據。訊據被告甲○○堅決否認有過失傷害犯行，辯稱
    ：案發時，伊有將車輛緊靠路邊，是告訴人自己騎機車來撞
    伊小貨車等語。經查：
  (一)告訴人乙○○○於原審審理時雖證稱：伊騎乘機車行經案發
    地點時，該路段前方路邊並無停放任何車輛，是被告駕駛車
    輛從伊左後方要超越伊所騎乘的機車時，被告小貨車右側車
    身擦撞到伊機車左側手把云云（原審卷第104頁）。惟依卷
    附之車損照片及現場圖所示（偵卷第25頁、第27至30頁），
    本件車禍發生後，告訴人機車倒置於路邊白實線上，該機車
    車頭已經全毀，但車身尚稱完整，案發地點路面則散落撞擊
    後碎片，至被告小貨車於車禍後已駛離現場，遭警查獲時該
    小貨車左後方車燈業經拆下，其上車燈有破損之情形（偵查
    卷第29、30頁）。再本件車禍發生後，到場處理之警員丁○
    ○於現場路邊撿到1片車燈的碎片，經與被告小貨車左後方
    車燈上破損位置比對後相吻合而查獲本案等情，亦據證人丁
    ○○於原審審理時證述明確（原審卷第50頁）。是依小貨車
    與機車之車損情形，及證人丁○○之證述，足認本件車禍應
    係告訴人機車車頭部位與被告小貨車左後方部位發生碰撞，
    尚無告訴人所指被告駕駛小貨車自其左方擦撞機車手把之情
    形。告訴人雖另指稱：被告可能察覺有擦撞到伊機車手把，
    所以超過伊前面時，忽然煞車，伊反應不及而撞上被告小貨
    車云云（原審卷第104頁）。然若告訴人上開指訴屬實，小
    貨車從擦撞機車左側手把至其左後方遭機車撞擊之瞬間，必
    須作大幅度右偏動作，始能達成告訴人所指訴之超車情形，
    則告訴人機車應隨其左側手把遭擦撞之順勢亦向右傾倒，應
    無機會由左後方撞擊被告之小貨車。是告訴人指稱其機車左
    側手把先遭被告小貨車右側車身擦撞，之後機車車頭再正向
    撞擊小貨車左後方，其先後撞擊之時間及部位，殊難想像有
    達成之可能性，是告訴人上開所述，與常情相悖，其真實性
    顯有疑義。
  (二)再依卷內現場照片顯示，案發地點之道路兩側均劃有白實線
    ，而「白實線設於路側者，作為車輛停放線」，道路交通標
    誌標線號誌設置規則第149 條第1 項第3 款定有明文。是被
    告將小貨車停於劃有白實線之路邊，並無違規之處。又被告
    一再辯稱案發時其小貨車有緊靠路邊停放等語，然本件車禍
    發生後，被告之自用小貨車已駛離現場，僅有告訴人機車倒
    置於路邊及道路中間散落撞擊後之破碎物，是依卷內之證據
    資料，除能認定案發時被告有停靠路邊之事實外，尚無從認
    定被告確有「未將車輛緊靠路旁停放」之情事。況且，依卷
    附之現場照片所示，案發時為日間有自然光，案發地點前後
    平直、無障礙物，視距良好，告訴人騎乘機車行駛於該路段
    ，應可見前方被告車輛停放於路邊，竟與停於路邊之被告車
    輛發生碰撞，告訴人顯有疏未注意車前狀況之情形。本案既
    無證據證明被告確有「未將車輛緊靠路旁停放」之情形，而
    告訴人又有上開之過失情形，則被告就本件車禍之發生是否
    負有過失責任，即有懷疑。
四、綜上所述，本件告訴人之陳述憑信不高，其指訴復有諸多可
    疑之處，尚不足作為被告不利之認定，且查卷內資料，亦無
    證據證明被告確有未將車輛緊靠路旁停放之情形，是公訴人
    所引之論證，顯未達於通常一般人均不致有所懷疑，而得確
    信被告確有過失傷害犯行之程度。此外，復查無其他任何積
    極證據足資證明被告有公訴意旨所指之過失傷害犯行，自屬
    不能證明被告犯罪。
五、原審審理結果，認不能證明被告犯過失傷害罪，而諭知被告
    無罪判決，經核其認事用法及證據取捨，均無違誤。檢察官
    上訴意旨認本件事故發生地點位於產業道路，其路寬雖可
    供兩車相會，但路旁已無多餘道路空間，若有車輛停放此道
    路上，會佔據整個道路的大半，被告將其自用小貨車停放於
    該狹窄之產業道路上，對其他道路使用者已製造一高度危險
    情狀。本件事故發生時間於95年2月6日下午5時30分，為
    冬日黃昏時分，被告於黃昏視線不明時，未開啟警示燈，亦
    未在車後擺放警示標誌，即任意將其所駕駛之自用小貨車熄
    火後停放於該產業道路上，顯有過失云云，指摘原判決不當
    。惟觀諸卷附道路交通事故現場圖所載（偵卷第25頁），事
    故地點之產業道路寬達6.8公尺，尚稱寬敞，且依警員到場
    處理時拍攝之照片所示（見偵卷第27頁），警車停放該路段
    路邊後，路旁尚餘充分之會車空間，並無檢察官所指車輛停
    放即佔據整個道路大半之情形，參以該路段是直線道路，視
    線並無攔阻，告訴人自後方遠處即可清楚看見前方被告所停
    放車輛，況當時對向車道並無來車，被告雖將車輛停放路邊
    ，告訴人仍有相當寬裕之空間可供通行，故被告將車停於劃
    有車輛停放線（即白實線）之路邊，難認有對其他道路使用
    者製造高度危險情狀。至於本件事故發生時間雖為當日下午
    5 時30分許，然依交通部中央氣象局編印中華民國95年日出
    日沒時刻表所載，當日桃園地區日沒時間為下午5時43分許
    ，此有該時刻表在卷可憑，且依證人丁○○到庭證稱：伊去
    車禍現場時雖有暗一點，不過還是看得很清楚等語（見本院
    審判筆錄第3頁），並參諸警員當日「案發後」拍攝之現場
    照片（見偵卷第27、28頁），天色猶亮，道路兩側樹木仍清
    晰可見，並未至視線不明之程度，故案發時被告將車輛停放
    於白實線旁，雖未開啟警示燈，亦未在車後擺放警示標誌，
    難謂有何過失情形。上訴意旨猶執前詞指摘，其上訴為無理
    由，應予駁回。
據上論斷，應依刑事訴訟法第368條，判決如主文。
本案經檢察官謝英民到庭執行職務。
中　　華　　民　　國　　96　　年　　6 　　月　　26　　日
　　　　　　　　　刑事第二庭審判長法　官  呂丹玉
　　　　　　　　　　　　　　　    法　官  王詠寰
　　　　　　　 　 　　　　　　　　法　官  林恆吉
以上正本證明與原本無異。
不得上訴
                                  書記官  劉文美
中　　華　　民　　國　　96　　年　　6 　　月　　26　　日
